臺灣高等法院臺中分院刑事裁定　　　　　 96年度抗字第393號
抗　告　人　臺灣苗栗地方法院檢察署檢察官
被　　　告　乙○○
　　　　　　　　　　現於台灣台中監獄苗栗分監另案執行中
具　保　人　甲○○　原名古月.
上列抗告人因聲請沒入保證金案件，不服臺灣苗栗地方法院中華
民國96年4月3日裁定（96年度聲字第267號）提起抗告，本院裁
定如下：
    主  文
原裁定撤銷。
具保人甲○○（原名古月洪）繳交之保證金新台幣壹萬元沒入之
。
    理  由
一、按刑事訴訟法第118條第1項規定：「具保之被告逃匿者，應
    命具保人繳納指定之保證金額，並沒入之；保證金已繳納者
    ，沒入之。」又「第118條第1項之沒入保證金，以法院之裁
    定行之。」同法第121條第1項亦有明文。申言之，具保之【
    被告】有逃匿之事實時，在偵查或執行階段，由檢察官聲請
    法院裁定沒入保證金，至於，提供擔保金之【具保人】是否
    收受送達或逃匿，則非上開沒入保證金之要件。
二、聲請及抗告意旨略以以：被告乙○○因犯毒品危害防制條例
    案件，前經臺灣苗栗地方法院檢察署指定保證金新台幣1萬
    元，由具保人古月洪於95年4月24日繳納保證金後，已將被
    告停止羈押並釋放。茲因通知被告於95年12月29日到案執行
    ，上開通知於95年12月15日由被告之同居人即其母王梅子收
    受，並【另】通知具保人古月洪於96年3月26日通知或帶同
    被告乙○○到案執行，該函於96年3月9日寄存送達於苗栗縣
    警察局分局文山派出所，並經臺灣苗栗地方法院檢察署檢察
    官執行拘提，及請臺灣新竹地方法院檢察署代為執行，均無
    效果，被告顯已逃匿，爰檢送臺灣苗栗地方法院檢察署刑事
    保證金收據、臺灣苗栗地方法院檢察署執行傳票送達證書回
    證、臺灣苗栗地方法院檢察署檢察官拘票、司法警察96 年1
    月10日拘提不獲報告書、臺灣新竹地方法院檢察署竹檢威執
    則96執助50字第04809號無法代執行函、臺灣苗栗地方法院
    檢察署苗檢堂執丙95執字第2475號追保函、追保函送達證書
    回證等，聲請將原繳納之上開保證金沒入。又，具保人之姓
    名雖已由「古月洪」更名為「甲○○」，惟「古月洪」即係
    「甲○○」，此應為本案具保人所明知。是以，同署之執行
    通知上雖仍載名應受送達人係「古月洪」，並不影響具保人
    對於上開執行通知係對其送達之認知及判斷等語。
三、原審裁定雖以：按沒入具保人所繳納之保證金者，以該命具
    保人或被告所應為之行為通知或命令，已經合法到達具保人
    或被告為必要，若該通知或命令未經合法送達者，自難逕將
    具保人所為繳納之保證金為之沒入。次按刑事訴訟文書之送
    達，除有特別規定外，準用民事訴訟法之規定，刑事訴訟法
    第62條定有明文，是依民事訴訟法有關送達文書之規定，首
    應踐行送達於應受送達人之住、居所或事務所或營業場所，
    或會晤處所；再者，則付與有辨別事理能力之同居人或受僱
    人。於無從為上述方式為之送達後，始得將應送達之文書寄
    存送達地之自治或警察機關，並作成送達通知書黏貼於應受
    送達人之住、居所、事務所或營業所門首，以為送達，分別
    為民事訴訟法第136條至第138條明定文書送達之程序。經查
    ，本案具保人「古月洪」於95年04月07日更名為「甲○○」
    ，此有個人基本資料查詢結果2紙在卷足憑，而臺灣苗栗地
    方法院檢察署通知具保人於96年3月26日上午10時通知或帶
    同被告到案執行之傳票寄送姓名為「古月洪」，並於96年3
    月9日寄存於文山派出所，此有執行傳票送達證書回證1紙在
    卷可佐。按依民事訴訟法第136條第1項前段規定：「送達於
    應受送達人之住居所、事務所或營業所行之。」具保人之姓
    名既已於95年04月07日更名為「甲○○」，依法即應向更名
    後即「甲○○」為送達人，因此該到案通知具保人通知或帶
    同被告之執行通知並未合法送達。參照前開說明，聲請人通
    知具保人通知或帶同被告之通知既未經合法送達，尚難謂已
    合法通知具保人，本件抗告人即聲請人疏未注意及此，即聲
    請沒入具保人繳納之保證金，其聲請顯有未洽，難認為有理
    由，應予駁回云云。
四、然查，臺灣苗栗地方法院檢察署檢察官通知被告乙○○於95
    年12月29日到案執行，上開通知於95年12月15日由被告之同
    居人即其母王梅子收受（原住所苗栗縣苗栗市○○街6號）
    ，有送達證書在卷，嗣因被告乙○○未依限到案執行，同署
    檢察官復簽發拘票，指揮苗栗縣警察局苗栗分局司法警察在
    96年1月10日前拘提被告到案，亦拘提無著，同署檢察官再
    向被告乙○○位於新竹市○區○○里○○路○段882號11樓
    之3居所送達，通知其於96年2月5日上午9時到案執行，被告
    亦未遵期到案，同署檢察官就該址另簽發拘票，限於96年2
    月25日前拘提到案，結果亦拘提無著，有拘票、報告書各2
    紙附卷為憑。是以，被告乙○○顯已逃匿，同署檢察官以【
    被告】有逃匿之事實，聲請原審裁定沒入具保人古月洪之保
    證金，符合刑事訴訟法第118條第1項、第121條第1項之規定
    。原審竟以與上開規定無關之【具保人】古月洪（即甲○○
    ）未收受合法送達，駁回檢察官之聲請，尚有違誤。案經檢
    察官提起抗告，受刑人既經聲請人傳拘無著，自應由本院將
    原審裁定撤銷，並依法裁定如主文所示。
五、據上論結，應依刑事訴訟法第413條，裁定如主文。
中　　華　　民　　國　　96　　年　　5 　　月　　31　　日
            刑事第八庭  審判長法　官　羅　得　村
                              法　官　張　靜　琪
                              法　官　陳　宏　卿
上列正本證明與原本無異。
不得再抗告。
                              書記官　柯　孟　伶
中　　華　　民　　國　　96　　年　　5 　　月　　31　　日
